臺灣高雄地方法院交通事件裁定　　　　　　 94年度交聲字第313號
原處分機關　交通部公路總局台中區監理所彰化監理站
異　議　人　甲○○　男　52歲.
上列異議人因違反道路交通管理處罰條例案件，對於交通部公路
總局臺中區監理所彰化監理站94年3 月29日所為之處分（彰監五
字第裁64─Ｎ00000000號裁決書），聲明異議，本院裁定如下：
    主  文
原裁定撤銷。
甲○○不罰。
    理  由
一、原處分機關係以異議人即受處分人甲○○，於民國（下同）
    91年8 月22日17時50分許，無照駕駛車牌號碼ＷＧ─276 號
    營業大貨車，沿高雄縣大寮鄉○○○路由南自北往大寮鄉方
    向行駛，途經該路段台25線11點9 公里處，與告訴人劉俊祥
    駕駛之機車發生擦撞，致告訴人劉俊祥閃避不及，因而受有
    頭部外傷併腦水腫、左側股骨骨折、右側骨開放性骨折、右
    側尺橈骨骨折、顏面骨骨折併臉部撕裂傷等傷害，且異議人
    拒絕接受酒精濃度測試，因依道路交通管理處罰條例第35條
    第3 項規定，裁處罰鍰新台幣（下同）6 萬元，並吊銷駕駛
    執照。
二、按犯罪事實應依證據認定之，無證據不得認定犯罪事實，刑
    事訴訟法第154 條第2 項定有明文。次按法院受理有關交通
    事件，準用刑事訴訟法之規定，復為道路交通管理處罰條例
    第89條前段所明定，是最高法院76年台上字第4986號判例「
    認定犯罪事實所憑之證據，雖不以直接證據為限，間接證據
    亦包括在內，然而無論直接或間接證據，其為訴訟上之證明
    ，須於通常一般之人均不致有所懷疑，而得確信其為真實之
    程度者，始得據為有罪之認定，倘其證明尚未達到此一程度
    ，而有合理之懷疑存在時，事實審法院復已就其心證上理由
    予以闡述，敘明其如何無從為有罪之確信，因而為無罪之判
    決，尚不得任意指為違法。」所揭示刑事訴訟法上法院認定
    事實之最重要原則之一，即認定被告有罪，就該有罪事實不
    能有任何之合理懷疑存在之原則於法院審理行為人違反道路
    交通管理處罰條例案件時，當有其適用。易言之，法院於審
    理行為人違反道路交通管理處罰條例案件，當踐行完畢調查
    證據之程序後，為事實之認定時，如就原處分機關所認定之
    行為人違規之事實仍有合理之訴訟上懷疑，而無法百分之百
    確信行為人確有該當於道路交通管理處罰條例各該處罰條文
    之構成要件事實時，即應依訴訟上之待證事實「倘有懷疑，
    則從被告之利益作解釋」之證據法則，作對受處分人有利之
    認定。
三、異議人故坦認於上開時、地與告訴人發生車禍，然堅決否認
    前述交通違規行為，並辯稱：其根本不知道員警有要伊接受
    酒精濃度測試一事等語。惟查：(一)據證人即本件交通違規之
    舉發員警鄭榮周到庭證稱：「（本件是否由你舉發？舉發情
    形？《提示舉發單》）是我舉發，我記得案發當日我沒有辦
    法聯絡到異議人，是隔天異議人才到我們派出所投案，因為
    已經隔了1 天，我們也沒有辦法替他做酒測，所以我才會開
    立舉發通知單。」、「（案發當日為何無法聯絡異議人？）
    是聯絡不上他，我是透過被告的朋友及車行也找不到他。我
    們於現場及醫院都沒有遇到異議人。所以案發當日沒有機會
    對異議人實施酒測。」等語（見本院94年6 月21日訊問筆錄
    ）。依上開證人之證詞，案發當日係因異議人並未在肇事現
    場或醫院，故員警無法於案發當日替異議人實施酒精濃度測
    試，並非異議人確有停留在上開現場而故意拒絕接受為酒精
    濃度測試之檢定之情形，既然無證據證明異議人有逃避酒精
    濃度測試之檢定之故意，自難以案發當日異議人不在現場，
    遽認異議人有前述交通違規行為。(二)是本件異議人之前開「
    拒絕接受酒精濃度測試之檢定」之違規事實，經詳閱全卷，
    除前開證人一人之臆測外，均無其他證據足資佐證，揆之前
    開說明，自難以認定異議人確有拒絕接受酒精濃度測試之心
    證。原處分機關未予詳查，遽予裁罰受處分人即異議人6 萬
    元，尚有未洽，本件異議為有理由，原處分應予撤銷，另諭
    知異議人不罰。
四、據上論斷，應依道路交通案件處理法第20條，裁定如主文
    。
中　　華　　民　　國　　94　　年　　6 　　月　　22　　日
                  交通法庭    法　官  張茹棻
上正本證明與原本無異。
如不服本裁定應於送達後5日內向本院提出抗告狀。
中　　華　　民　　國　　94　　年　　6 　　月　　23　　日
                              書記官  李忠霖
